【裁判字號】    99,審訴,3002
【裁判日期】    990929
【裁判案由】    毒品危害防制條例
【裁判全文】
臺灣高雄地方法院刑事判決            99年度審訴字第3002號
公  訴  人  臺灣高雄地方法院檢察署檢察官
被      告  乙○○
上列被告因違反毒品危害防制條例案件，經檢察官提起公訴（99
年度撤緩毒偵字第29號），被告於本院準備程序進行中，為有罪
之陳述，經本院合議庭裁定由受命法官獨任改依簡式審判程序審
理，並判決如下：
    主  文
乙○○施用第一級毒品，累犯，處有期徒刑玖月。扣案之注射針
筒壹支沒收。
    事  實
一、乙○○前因施用毒品案件，經本院以民國89年度毒聲字第61
    67號裁定送觀察勒戒後，因無繼續施用毒品傾向，於89年8
    月17日執行完畢釋放，並經臺灣高雄地方法院檢察署檢察官
    於89年8 月18日以89年度毒偵字第5431號為不起訴處分確定
    。復於90年間，因再犯施用毒品案件，經本院以91年度訴字
    第3496號判決判處有期徒刑8 月確定（原併宣告緩刑3 年，
    嗣緩刑遭撤銷）。另因再犯施用毒品案件，經本院以93年度
    訴字第2612號判決判處有期徒刑9 月，上訴後，經臺灣高等
    法院高雄分院以93年度上訴字第1266號判決撤銷改判為有期
    徒刑1 年確定。上開各罪之刑接續執行，於95年6 月28日縮
    短刑期假釋出監，嗣前開假釋因故遭撤銷續入監執行殘刑5
    月又28日，於96年6 月24日縮刑期滿執行完畢。猶不知戒絕
    毒癮，明知海洛因係毒品危害防制條例第2 條第2 項第1 款
    所明定之第一級毒品，不得持有、施用，復基於施用第一級
    毒品海洛因之犯意，於98年9 月21日晚間8 時許，在其位於
    高雄縣茄萣鄉○○村○○路○段252 巷17號住處內，以將海
    洛因摻水後，置入針筒注射手臂血管之方式，施用第一級毒
    品海洛因1 次。嗣於98年9 月23日下午2 時25分許，在高雄
    縣茄萣鄉○○路58之1 號前為警查獲，並扣得乙○○所有供
    預備施用海洛因之注射針筒1 支，經得其同意採集尿液送驗
    ，檢驗結果呈嗎啡陽性反應，而知悉上情。
二、案經高雄縣政府警察局湖內分局報告臺灣高雄地方法院檢察
    署檢察官偵查起訴。
    理  由
一、本件被告乙○○所犯係死刑、無期徒刑、最輕本刑為3 年以
    上有期徒刑以外之罪，其於準備程序中，就被訴事實為有罪
    之陳述，經本院告知簡式審判程序之旨，並聽取檢察官及被
    告之意見後，合議庭裁定由受命法官獨任進行簡式審判程序
    ，合先敘明。
二、上開事實，業據被告於偵訊及本院審理時坦承不諱（見毒偵
    6469卷第28頁、本院卷第15頁反面），且經警採集其尿液送
    台灣檢驗科技股份有限公司檢驗結果，被告尿液呈嗎啡陽性
    反應，有高雄縣政府警察局湖內分局砂崙派出所偵辦違反毒
    品危害條例案嫌犯尿液對照表、高雄縣政府警察局採集尿液
    檢體監管紀錄表、台灣檢驗科技股份有限公司濫用藥物尿液
    檢驗報告可稽（見毒偵6469卷第12至14頁）。爰審酌：（一
    ）氣相層析質譜儀（GC／MS）乃目前就藥物篩檢結果必須進
    一步確認時最常採用之確認方法，因此在良好的操作條件之
    下，以氣相層析質譜儀作藥物及其代謝物之定性及定量分析
    ，幾乎不會有偽陽性反應產生，業經行政院國軍退除役官輔
    導委員會台北榮民總醫院於83年4 月7 日以（83）北總內字
    第03059 號函示明確。（二）又海洛因係嗎啡經化學合成之
    半人工合成品，毒性倍於嗎啡，其經吸食或施打入人體，經
    新陳代謝作用又分解成嗎啡，故海洛因在進入人體後，均以
    嗎啡型態排於尿液中，故於吸食或施打海洛因者尿液中，可
    檢出嗎啡陽性反應，業經憲兵司令部80年5 月7 日以（80）
    鑑驗字第1746號函示明確。從而，被告尿液經以氣相層析質
    譜儀鑑驗後，結果呈嗎啡陽性反應，已如前述，是依前開函
    示意旨，被告自白核與事實相符。
三、按毒品危害防制條例於92年7 月9 日修正公布，自93年1 月
    9 日施行，其中第20條、第23條將施用毒品之刑事處遇程序
    ，區分為「初犯」及「5 年內再犯」、「5 年後再犯」。依
    其立法理由之說明：「初犯」，經觀察、勒戒或強制戒治後
    ，應為不起訴處分或不付審理之裁定；經觀察、勒戒或強制
    戒治執行完畢釋放後，「5 年內再犯」者，因其再犯率甚高
    ，原實施之觀察、勒戒及強制戒治既已無法收其實效，爰依
    法追訴或裁定交付審理。至於經觀察、勒戒或強制戒治執行
    完畢釋放後，「5 年後再犯」者，前所實施之觀察、勒戒或
    強制戒治已足以遮斷其施用毒品之毒癮，為期自新及協助其
    斷除毒癮，仍適用「初犯」規定，先經觀察、勒戒或強制戒
    治之程序。從而依修正後之規定，僅限於「初犯」及「5 年
    後再犯」二種情形，始應先經觀察、勒戒或強制戒治程序。
    倘被告於5 年內已再犯，經依法追訴處罰，縱其第3 次（或
    第3 次以上）再度施用毒品之時間，在初犯經觀察、勒戒或
    強制戒治執行完畢釋放5 年以後，已不合於「5 年後再犯」
    之規定，且因已於「5 年內再犯」，顯見其再犯率甚高，原
    實施觀察、勒戒或強制戒治，已無法收其實效，即應依該條
    例第10條處罰（最高法院95年5 月9 日95年度第7 次刑事庭
    會議決議參照）。查被告前因施用毒品案件，經本院以89年
    度毒聲字第6167號裁定送觀察勒戒後，因無繼續施用毒品傾
    向，於89年8 月17日執行完畢釋放，並經臺灣高雄地方法院
    檢察署檢察官於89年8 月18日以89年度毒偵字第5431號為不
    起訴處分確定。復於90年間，因再犯施用毒品案件，經本院
    以91年度訴字第3496號判決判處有期徒刑8 月確定之事實，
    有臺灣高等法院被告前案紀錄表在卷可憑。是被告雖係於上
    開觀察勒戒執行完畢釋放5 年後再犯本罪，然其前次所犯本
    院91年度訴字第3496號施用毒品案件，係在上開觀察勒戒執
    行完畢後5 年內所為，而屬「5 年內再犯」之情形，依最高
    法院上開決議之意旨，被告本件施用海洛因之犯行，應依法
    論科。從而，本案事證明確，被告犯行，堪予認定。
四、核被告所為，係犯毒品危害防制條例第10條第1 項之施用第
    一級毒品罪。被告持有第一級毒品之行為，已為其後施用之
    高度行為所吸收，不另論罪。又被告曾因如事實欄所示犯行
    ，經法院判決如事實欄所示罪刑確定，於96年6 月24日縮刑
    期滿執行完畢之事實，此有前開前案紀錄表可佐，是其5 年
    以內故意再犯本件有期徒刑以上之罪，為累犯，應依刑法第
    47條第1 項規定加重其刑。本院審酌被告前經觀察勒戒及有
    期徒刑執行完畢，猶不思戒除毒癮，顯見其並無堅定戒癮之
    意志，惟念其行為尚未危害他人及其犯後能坦承犯行，態度
    尚稱良好等一切情狀，量處如主文所示之刑，以資警惕。扣
    案之注射針筒1 支，係被告所有，且供預備施用海洛因之物
    ，業據被告供明在卷（本院卷第21頁反面），爰依刑法第38
    條第1 項第2 款之規定，宣告沒收。
據上論斷，應依刑事訴訟法第273 條之1 第1 項、第299 條第1
項前段，毒品危害防制條例第10條第1 項，刑法第11條前段、第
47條第1 項、第38條第1 項第2 款，判決如主文。
本案經檢察官甲○○到庭執行職務。
中    華    民    國    99    年     9    月    29    日
                  刑事第十庭  法  官  方錦源
以上正本證明與原本無異。
如不服本判決應於收受本判決後10日內向本院提出上訴書狀，並
應敘述具體理由，如未敘述上訴理由者，應於上訴期間屆滿後20
日內補提理由書狀於本院（均須按他造當事人之人數附繕本）「
切勿逕送上級法院」。
中    華    民    國    99    年     9    月    29    日
                              書記官  黃勤涵
附錄條文：
毒品危害防制條例第10條第1 項：
施用第一級毒品者，處6 月以上5 年以下有期徒刑。

司法院資訊處製作；財團法人民間司法改革基金會備份。
